臺灣宜蘭地方法院刑事判決　　　　　　　 95年度訴字第312號
公　訴　人　臺灣宜蘭地方法院檢察署檢察官
被　　　告　甲○○
選任辯護人　吳振東律師
被　　　告　丁○○
上列被告因偽造文書等案件，經檢察官提起公訴（94年度偵字第
2411、2848號、95年度偵字第507、1420、2503、2761號），及
追加起訴，本院判決如下：
    主  文
甲○○未經許可，持有空氣槍，處有期徒刑參年肆月，併科罰金
新臺幣參萬元，罰金如易服勞役，以新臺幣壹仟元折算壹日。扣
案空氣槍壹把（附同中型高壓氣體鋼瓶壹瓶、小型二氧化碳鋼瓶
肆瓶，槍枝管制編號0000000000號）沒收。
甲○○其餘被訴部分無罪。
丁○○無罪。
    事  實
一、甲○○明知於民國93年間某日，透過電腦網路向某姓名、年
    籍不詳之人，以新臺幣（下同）27,000元代價購買之空氣長
    槍1枝（附同中型高壓氣體鋼瓶1瓶及小型二氧化碳鋼瓶4瓶
    ）具有殺傷力，仍未經許可無故持有，而將之藏置在其宜蘭
    縣冬山鄉○○路○段71號住處，至94年8月11日晚間10時30分
    許，為警在上開住處搜索查獲，並扣得上開槍枝、鋼瓶等物
    。
三、案經宜蘭縣警察局宜蘭分局報告臺灣宜蘭地方法院檢察署檢
    察官偵查起訴暨追加起訴。
    理  由
壹、有罪部分：
一、上揭事實，業據被告甲○○於偵查中自白係93年間透過網路
    購買，用以打小鳥等情不諱，有其不爭執自白任意性之偵查
    筆錄在卷可查，並有該空氣長槍1枝、中型高壓氣體鋼瓶1瓶
    及小型二氧化碳鋼瓶4瓶扣案可證。上開扣案物經送內政部
    警政署刑事警察局鑑定結果，認(1)扣案槍枝認係空氣長槍（
    槍枝管制編號0000000000），係以小型二氧化碳鋼瓶內之氣
    體為發射動力，機械性能良好，經填裝直徑8釐米、重量2.
    05公克鋼珠試射，測得單位面積動能分別為33.41、30.35、
    29.86焦耳/平方公分，且20焦耳/平方公分，具殺傷力；(2)
    送鑑瓦斯鋼瓶1瓶，認係中型高壓氣體鋼瓶。(3)送鑑鋼瓶4瓶
    ，認係小型二氧化碳鋼瓶等語，此有該局94年8月29日刑鑑
    字第0940127008號鑑驗通知書附卷可稽。故上開扣案槍枝具
    有殺傷力，屬槍砲彈藥刀械管制條例所列管其他可發射金屬
    具有殺傷力之改造槍枝，而扣案鋼瓶均可配合供該改造槍枝
    使用之事實，要屬無疑。被告甲○○於偵查中之自白核與事
    實相符，可堪認定。至被告甲○○於本院審理時，固改稱：
    不知扣案空氣長槍是否具殺傷力云云，惟其於偵查中已供承
    購買該槍枝係供狩獵鳥類使用，當知該槍枝具有一定之殺傷
    力，其於審判中辯稱不知該槍枝有無殺傷力云云，顯係冀免
    卸責，不足採信。
二、核被告甲○○所為，係犯槍砲彈藥刀械管制條例第8條第4項
    之罪，其行為後，94年2月2日修正公布之刑法，自95年7月1
    日施行，第33條第5款關於罰金最低額之規定，由「銀元1元
    以上」，提高為「新臺幣1,000元以上，以百元計算之」，
    經比較新舊法結果，以修正前之規定較有利於被告甲○○，
    爰適用修正前之規定。爰審酌被告甲○○犯罪手段，暨其犯
    罪後於偵查中自白，於本院否認知悉該槍枝具殺傷力之犯後
    態度等一切情狀，量處如主文所示之刑。又前述刑法修正後
    ，第42條第2項「易服勞役以1元以上3元以下，折算1日」（
    依廢止前罰金罰鍰提高標準條例第2條規定，就其原定數額
    提高為100倍折算1日，即銀元100元、200元、300元折算1日
    ，換算成新臺幣即300元、600元、900元折算1日）之規定，
    修正為新法第42條第3項前段「易服勞役以新臺幣1000元、
    2000元或3000元折算1日」規定。經比較新舊法，新法之規
    定將折算標準提高，使易服勞役之日數減少，以新法較有利
    於被告，爰依修正後刑法第42條第3項規定，諭知罰金易服
    勞役之折算標準。
三、扣案槍枝為違禁物，扣案鋼瓶則係適用於該槍枝之附屬物品
    ，均應依刑法第38條第1項第1款之規定宣告沒收。
貳、無罪部分：
一、公訴意旨另以：被告甲○○與被告丁○○基於詐欺之犯意聯
    絡，明知被告丁○○無固定收入，無資力清償貸款，竟與之
    基於詐欺之概括犯意聯絡，分別為下列之現金卡及貸款申請
    ，致各該金融機構受騙而貸予款項：於民國93年11月16
    日，由丁○○填妥向聯邦商業銀行申辦現金卡之申請書後，
    交由甲○○持向該銀行辦理，旋於同年月18日由甲○○以該
    現金卡提領借款新台幣（下同）4萬元，並將其中2萬元交予
    丁○○作為報酬，然至94年10月6日止，尚有39,900元未清
    償；於93年12月23日，由甲○○帶同丁○○至宜蘭縣冬山
    鄉農會，申辦貸款140萬元，由該農會於94年1月5日核貸130
    萬元並撥入丁○○之帳戶，丁○○旋將該帳戶存摺、提款卡
    連同該筆金錢交予甲○○，事後僅償付6期利息，尚餘1,241
    , 910元未清償；94年6月24日，由甲○○帶同丁○○向萬
    泰商業銀行股份有限公司羅東分行（下簡稱萬泰銀行）申辦
    信用貸款50萬元，並佯稱丁○○係政鴻企業社職員，月薪3
    萬2千元，致萬泰銀行陷於錯誤，於同年6月30日撥貸30萬元
    ，丁○○旋將該帳戶存摺、提款卡連同該筆金錢交予甲○○
    ，事後僅償付八期利息，尚餘本金267,391元未清償；於
    94年6月間某日，丁○○向台北富邦商業銀行股份有限公司
    （下簡稱臺北富邦銀行）申請信用貸款25萬元，惟因資力未
    符該行貸款規定，未予核准而未遂；於93年10月8日，丙○○（另行審結）聽從被告甲○○之指示，在中華商業銀行
    之現金卡申請書上填寫相關資料，佯稱係政信企業社職員，
    年收入約45萬元等虛偽不實事項，由丙○○持向該銀行申辦
    現金卡，並於同年月15日，以辦得之現金卡提領借款2萬元
    。因認被告甲○○、丁○○就前述至部分共犯詐欺罪嫌
    、被告甲○○就前述部分與丙○○共犯詐欺罪嫌（起訴書
    書記載被告甲○○另犯偽造文書罪嫌，經檢察官當庭具狀更
    正，詳下述三）。
二、按犯罪事實應依證據認定之，無證據不得認定犯罪事實﹔不
    能證明被告犯罪者，應諭知無罪之判決，刑事訴訟法第154
    條第2項、第301條第1項分別定有明文。又刑事訴訟法第161
    條第1項規定，檢察官就被告犯罪事實，應負舉證責任，並
    指出證明之方法。因此，檢察官對於起訴之犯罪事實，應負
    提出證據及說服之實質舉證責任。倘其所提出之證據，不足
    為被告有罪之積極證明，或其闡明之證明方法，無從說服
    法官以形成被告有罪之心證，基於無罪推定之原則，自應為
    被告無罪判決之諭知（最高法院92年臺上字第128號判例要
    旨參照）。
三、本件起訴意旨雖謂被告甲○○除前揭涉犯詐欺罪嫌外，尚與
    庚○○（另行審結）基於詐欺及行使偽造私文書之犯意聯絡
    ，明知丙○○、己○○、乙○○、戊○○均無資力清償貸款
    ，仍與丙○○基於詐欺之犯意聯絡而代其向宜蘭市農會及台
    新國際商業銀行申辦貸款；另與己○○、乙○○、戊○○基
    於詐欺、行使偽造私文書之犯意聯絡，偽造東茂企業社股份
    有限公司在職證明書、展業汽車企業社在職證明書，而代己○○等人申辦金融機構貸款，而認被告甲○○所為涉犯詐欺
    、行使偽造私文書罪嫌。惟公訴人就上開部分並未提出積極
    事證，自無從為不利被告甲○○之認定，且業據公訴人當庭
    具狀限縮起訴犯罪事實及起訴法條（見本院卷第112頁），
    核先敘明。
四、公訴人指被告2人涉犯詐欺犯罪，係以(1)被告甲○○、丁○○偵查中之供述；(2)證人丙○○之證詞；(3)聯邦商業銀行95
    年3月16日 (95)聯銀營字第0047號函附現金卡申請書暨交易
    明細查詢單、宜蘭縣冬山鄉農會95年3月13日冬農信字第095
    0000634號函附貸款申請書暨交易明細表、萬泰商業銀行股
    份有限公司泰消訴字第09500000949號函附貸款申請書暨交
    易明細查詢單、臺北富邦商業銀行股份有限公司北富銀作業
    維護一科字第95168H0009號函；(4)中華商業銀行 (95)中銀
    消字第950150號函暨交易明細查詢單，資為論據。訊據被告
    2人均否認有何詐欺之不法所有意圖，於本院審理中均辯稱
    ：係被告丁○○個人所需，而申辦上開現金卡及貸款，因被
    告丁○○積欠被告甲○○款項，故由被告甲○○使用，被告
    甲○○則代為按期還款等語。
五、經查：
 (一) 訊據被告甲○○、被告丁○○對於公訴人所指被告丁○○填
    妥申請書後由被告甲○○持向聯邦商業銀行申辦現金卡，及
    被告甲○○帶同被告丁○○申辦貸款部分，均坦承在卷，且
    有公訴人所舉前述聯邦商業銀行函附現金卡申請書暨交易明
    細查詢單、宜蘭縣冬山鄉農會函附貸款申請書暨交易明細表
    、萬泰銀行函附貸款申請書暨交易明細查詢單、臺北富邦銀
    行函在卷可參，固堪認定。
 (二) 依被告丁○○於偵查中所述：「（冬山鄉農會房貸130萬元
    ）不是我自己需要貸款的，我也沒有要買房子，甲○○說要
    我用我名義去辦理貸款，因為我聽甲○○的話，他說什麼我
    就同意…我的存摺、提款卡都是交給甲○○保管」、「（萬
    泰銀行申辦30萬元信用貸款）也是甲○○帶我去辦…補是我
    自己要申請貸款，他跟我說以後要給我娶老婆用，所以我同
    意用我名義貸款…30萬元直接匯入存摺，存摺跟提款卡都由
    甲○○保管，我不知道他有無使用，我都沒有用到錢」、「
    （富邦銀行信貸）是甲○○叫我在公司寫申請書…是甲○○
    叫之前的員工羅國豪帶我去臺北辦的」、「（聯邦銀行現金
    卡4萬元）是甲○○叫我申請的，我填好申請表後由他辦理
    」等語（見94年度偵字第2411號偵查卷第14、15頁），與其
    嗣後在本院審理時結證稱：因為家裡需要所以申辦聯邦商業
    銀行現金卡、因為其要買房子而向宜蘭縣冬山鄉農會申辦房
    貸、因為其想要結婚所以申辦萬泰銀行信用貸款等語（見本
    院卷（二）第213、214、220頁），固不相符。然依被告丁○○偵審中所述，前揭現金卡及貸款之申請均經其本人知悉
    同意，嗣後亦同意將申辦之帳戶交由被告甲○○使用等情（
    見同上偵查卷第14、15頁、本院卷（一）第150頁、卷（二
    ）第215、227頁），則前後所述悉屬一致，且與被告甲○○
    於警詢、偵審中陳稱係經被告丁○○同意而持有存簿等情相
    符。公訴人對被告2人此部分一致之供述並無具體指摘，被
    告2 人供陳被告丁○○申辦現金卡或貸款後經其同意交由被
    告甲○○使用或保管等情，難認與實情相悖。
 (三) 被告丁○○於93年11月16日申辦聯邦商業銀行現金卡後，每
    月皆有還款1,000元至5,000元左右，此有聯邦商業銀行函暨
    所附交易明細查詢單可稽（見同上偵查卷第77頁）；申辦宜
    蘭縣冬山鄉農會貸款後，自94年1月5日貸款後至95年3月9日
    均正常繳息等情，有宜蘭縣冬山鄉農會95年3月13日冬農信
    字第09500000634號函所附交易明細表可查（見同上偵查卷
    第84頁）；申辦萬泰銀行貸款經該銀行94年6月30日核貸30
    萬元後，自94年8月1日起至95年3月3日止，均正常繳息等情
    ，則有萬泰銀行泰消訴字第09500000949號函附交易明細查
    詢單可稽。核與被告2人於本院審理時所辯稱：各該借款均
    有按期攤還等語相符。是足見本件不論被告丁○○是否確實
    因本身需要或應被告甲○○之要求，而以被告丁○○名義貸
    款、交予被告甲○○使用，其等於借得款項後，確實按月清
    償借款本金或利息。又公訴人迄於本院辯論終結前，對於被
    告2人何以具詐欺犯意聯絡部分，並未提出其他積極事證可
    供參酌，難認被告甲○○或丁○○確有自始為自己不法所有
    之意圖，蓄意施詐令金融機構陷於錯誤而貸款之事實。
 (四) 公訴人另認被告甲○○與丙○○共犯詐欺部分，據被告甲○○堅詞否認犯行，辯稱：與伊無關等語。經查：公訴人此部
    分指訴，係以中華商業銀行函暨所附交易明細查詢單及證人
    丙○○之證詞為據。而依前揭中華商業銀行含暨所附資料，
    僅足認丙○○有公訴人所指申辦現金卡之事實而已，另質諸
    丙○○之陳述，其於偵查中固供陳：「（中華商業銀行現金
    卡）到政鴻企業社辦的，申請書是甲○○一邊唸，我一邊填
    寫」等語（見同上偵查卷第12頁），惟此部分係丙○○立於
    被告而非證人地位所為供述，依刑事訴訟法第158條之3規定
    ，本不得採為證據。而丙○○於本院審理時，以證人地位具
    結作證，則證稱：中華商業銀行現金卡係其與妹婿辛○○辦
    理的，與被告甲○○無關等語（見本院卷(二)第230頁），則
    依丙○○前述證詞，其申辦中華商業銀行現金卡，難認係出
    於被告甲○○之授意或與被告甲○○間有何犯意聯絡。公訴
    人迄於辯論終結前未提出其他舉證，實難僅以前述中華商業
    銀行含暨所附資料，及證人丙○○於偵查中之供述，即認被
    告甲○○與丙○○間具於詐欺之犯意聯絡。
 (五) 另本件起訴意旨雖謂被告甲○○無前述與庚○○（另行審結
    ）基於詐欺及偽造文書之犯意聯絡，明知丁○○、丙○○、
    己○○、乙○○、戊○○均無資力清償貸款，仍與丁○○、
    丙○○基於詐欺之犯意聯絡而代其等申辦現金卡及貸款；另
    與己○○、乙○○、戊○○基於詐欺、偽造文書之犯意聯絡
    ，代己○○等人申辦貸款。惟除前述貳一公訴人所指
    外，公訴人並未提出積極事證，自難為不利被告甲○○
    之認定，並據公訴人當庭具狀限縮起訴犯罪及起訴法條，附
    此敘明。
 (六) 綜上所述，公訴人所舉事證無從說服本院以形成被告甲○○
    、被告丁○○確有詐欺犯行，或被告甲○○有行使偽造私文
    書犯行之心證，依上揭法條規定及說明，自應為被告無罪判
    決之諭知。
據上論結，應依刑事訴訟法第299條第1項、第301條第1項，槍砲
彈藥刀械管制條例第8條第4項，刑法第11條前段、第2條第1項前
段、第42條第3項前段、第38條第1項第1款，判決如主文。
本案經檢察官賴慶祥到庭執行職務
中　　華　　民　　國　　96　　年　　9 　　月　　17　　日
                  刑事第三庭審判長法　官    林惠玲
                                  法  官    劉家祥
                                  法  官    鄧晴馨
以上正本證明與原本無異。
如不服本判決應於收受本判決後10日內向本院提出上訴書狀，並
應敘述具體理由。若未敘述理由者，應於上訴期間屆滿後20日內
向本院補提理由書狀(均須按他造當事人之人數附繕本)。
                                  書記官    林秀麗
中　　華　　民　　國　　96　　年　　9 　　月　　20　　日
附錄本案論罪科刑法條：
槍砲彈藥刀械管制條例第8條第4項
未經許可，持有、寄藏或意圖販賣而陳列第1項所列槍枝者，處
3年以上10年以下有期徒刑，併科新臺幣700萬元以下罰金。
